【裁判字號】    91,交聲,675
【裁判日期】    920113
【裁判案由】    聲明異議
【裁判全文】
臺灣高雄地方法院交通事件裁定                    九十一年度交聲字第六七五號
    原處分機關  交通部公路總區高雄區監理所
    受處分人
    即異議人    甲○○  住高雄.
右列受處分人因違反道路交通管理處罰條例案件，對於交通部公路總局高雄區監理所
九十一年十一月六日所為之處分（高監自字第裁八０—Ｎ00000000號），聲
明異議，本院裁定如左：
    主  文
異議駁回。
    理  由
一、聲明異議意旨係以：異議人甲○○之弟劉冠宏於民國九十一年二月十六日因事向
    異議人借用異議人所有之車號ＶＩ─八五六三號自用小客車，並出示其所考領之
    普通小型車駕駛執照，該駕駛執照上並無記載任何違規紀錄，亦無任何吊扣或註
    銷之註記，異議人確認劉冠宏係有駕駛執照之人，始將前開小客車借予其使用，
    ，然劉冠宏於九十一年二月十六日下午四時四十五分許，駕駛異議人所有之車牌
    號碼ＶＩ─八五六三號自用小客車，途經高雄縣林園鄉○○路與沿海路口，遭高
    雄縣警察局林園分局林園派出所警員依違反道路交通管理處罰條例第二十八條規
    定舉發，因異議人不服該舉發於九十一年四月十一日向交通部公路局高雄區監理
    所（下稱原處分機關）聲明異議，竟仍遭原處分機關以異議人違反道路交通管理
    處罰條例第二十八條規定為由，裁處罰鍰新台幣（下同）九千元，按道路交通管
    理處罰條例第二十八條規定，係以汽車所有人在主觀上確知汽車駕駛人未領有駕
    駛執照，猶仍予以僱用或聽任汽車駕駛人駕車者，始有該條之適用，惟劉冠宏當
    日確有提示其駕駛執照，該駕駛執照上亦未註記「已被註銷」，而主管機關既未
    將劉冠宏之駕駛執照收回並加上註銷註記，異議人對於劉冠宏遭吊銷駕駛執照之
    事根本無從預見亦無預見之可能，原處分機關仍依道路交通管理處罰條例第二十
    八條處罰汽車所有人即異議人，顯有未當，爰於法定期間內聲明異議，請求撤銷
    原處分等語。
二、按為加強道路交通管理，維護交通秩序，確保交通安全，政府特制訂道路交通管
    理處罰條例，並於其中第二十一條第一項第六款規定：「汽車駕駛人有使用註銷
    之駕駛執照駕駛小型車或機器腳踏車者，處新台幣六千元以上一萬二千元以下罰
    鍰，並當場禁止其駕駛及扣留其車輛牌照」，且於同條例第二十八條規定：「汽
    車所有人，僱用或聽任第二十一條第一款至第七款之人駕車者，除依第二十一條
    之規定處罰外，並得吊扣其汽車牌照三個月」，而課以汽車所有人應注意受僱者
    或其他駕駛者，有無使用業經註銷之駕駛執照駕車或其他違反維護交通秩序、確
    保交通安全應注意事項之義務，以維護整體交通秩序與管理及確保交通之安全。
    經查：
（一）劉冠宏於八十八年九月九日，在台南縣永康市駕駛ＶＫ─二八三○號自用小客
      車，在消防栓前停車違規，被台南縣警察局交通隊警員掣發八十八年九月十一
      日南縣警交字第0000000號台南縣警察局舉發違反道路交通管理事件違
      規單，該車並經拖吊至永康保管場放置，移送原處分機關列管，後因劉冠宏未
      至該機關辦理結案事宜，原處分機關於九十年六月五日依據違反道路交通管理
      事件統一裁罰標準及處理細則第四十三條、第四十四條、第六十一條規定逕行
      裁決，並將高監五字第駕裁八○─0000000號裁決書送達劉冠宏，而因
      劉冠宏未依裁決書主文所規定時限到案接受裁罰，原處分機關再依道路交通管
      理處罰條例第六十五條、第六十七條規定，按裁決書處罰主文，將劉冠宏之駕
      駛執照自九十年七月十六日起逕行註銷，且自九十年七月十六日起一年內不得
      重新考領駕駛執照等情，有原處分機關九十一年十月三十日（九一）高監自字
      第九一四七○一九號函及函附之劉冠宏違規查詢報表、南縣警交字第一一一四
      ○二六號台南縣警察局舉發違反道路交通管理事件違規單、原處分機關高監五
      字第駕裁八０─0000000號裁決書及該裁決書之送達郵件收件回執各一
      份在卷可稽，而劉冠宏於其駕駛執照經註銷期間，仍於九十一年二月十六日，
      在高雄縣林園鄉○○路與鳳林路口處駕駛異議人所有之車牌號碼ＶＩ─八五六
      三號自用小客車，遭高雄縣警察局林園分局林園派出所警員舉發使用註銷中之
      駕駱執照駕駛車輛，而異議人亦因上開事實，遭原處分機關於九十一年十一月
      六日認為異議人違反道路交通管理處罰條例第二十八條第一項規定，而以高監
      自字第裁八０─Ｎ00000000號裁決書裁罰新台幣九千元等情，有上開
      原處分機關高監自字第裁八０─Ｎ00000000號裁決書影本及九十一年
      十月三十日（九一）高監自字第九一四七○一九號函附之九十一年三月二十九
      日高雄縣警察局高警交字第Ｎ00000000號舉發違反道路交通管理事件
      通知單在卷為憑，且為異議人所不爭執，從而，劉冠宏於九十一年二月十六日
      駕駛執照仍在註銷之期間，尚有駕駛受處分人即異議人所有之車牌號碼ＶＩ─
      八五六三號自用小客車而遭警查獲等情，均堪予認定。
（二）次按司法院大法官會議釋字第二七五號解釋文有謂：「人民違反法律上之義務
      而應受行政罰之行為，法律無特別規定時，雖不以出於故意為必要，仍須以過
      失為其責任條件。但應受行政罰之行為，僅須違反禁止規定或作為義務，而不
      以發生損害或危險為其要件者，推定為有過失，於行為人不能舉證證明自己無
      過失時，即應受處罰。」本件駕駛人劉冠宏係向異議人借用而擔任駕駛異議人
      所有前開自用小客車之人員，異議人本應負有注意劉冠宏有無使用業經註銷之
      駕駛執照駕車之義務，是劉冠宏於駕駛執照仍在註銷之期間，猶向異議人借用
      並駕駛異議人所有之自用小客車，異議人係違反道路交通管理處罰條例第二十
      八條，而此係針對汽車所有人所設之禁止規定，依上開解釋意旨，即推定異議
      人有過失，至於劉冠宏有無遭註銷駕駛執照之事實，監理單位並無通知異議人
      之義務，況劉冠宏係因逾應到案日期未結案，經原處分機關裁決後，劉冠宏於
      收受裁決書後仍未依期限辦理，經原處分逕行註銷普通小型車駕駛執照，已如
      前述，劉冠宏既未至原處分機關結案，原處分機關無從將劉冠宏之駕駛執照收
      回或註記，自不容異議人以監理單位未在劉冠宏之駕駛執照註記或收回該駕駛
      執照之情事為其規避處罰之事由，此外異議人復未能舉證證明自己無過失，從
      而，原處分機關依道路交通管理處罰條例第二十八條規定，對異議人裁處罰鍰
      九千元之處分，核無不當，異議人聲明異議求為撤銷原處分而免罰，自無理由
      ，應予駁回。
據上論斷，應依道路交通案件處理辦法第十九條，裁定如主文。
中      華      民      國    九十二    年      一      月     十三     日
                                      臺灣高雄地方法院交通法庭
                                          法  官    涂裕洪
右正本證明與原本無異。
如不服本裁定，應於裁定送達後五日內，向本院提出抗告狀。
                                          書記官    賴佳慧
中    華    民    國      九十二     年      一     月      十四      日


司法院資訊處製作；財團法人民間司法改革基金會備份。
